臺灣高雄地方法院刑事判決　　　　　　　　　　　　九十二年度易字第一六一四號
　　公　訴　人　臺灣高雄地方法院檢察署檢察官
　　被　　　告　丙○○○
右列被告因詐欺案件，經檢察官提起公訴（九十二年度偵字第一二一一六號），本院
判決如左：
    主  文
丙○○○共同洗錢，處有期徒刑月，如易科罰金，以參佰元折算壹日，所得財物新
臺幣仟元沒收，如全部或一部不能沒收時，以其財產抵償之。
    事  實
一、丙○○○於民國九十年九、十月間，因經濟狀況不佳，見自由時報分類廣告版刊
    登收購金融帳戶之廣告，即依該廣告上所刊登之電話，與一真實姓名年籍不詳之
    成年男子聯絡，電話中該男子告知欲以新台幣（下同）三千元之價格向其收購金
    融機構帳戶使用，丙○○○明知提供帳戶予不相識之人使用，可能遭詐騙集團供
    作掩飾或隱匿他人重大犯罪所得之財物之用，竟仍不違背其本意，而基於共同洗
    錢之犯意，前往第一銀行小港分行開立帳號為0000000000號帳戶後，
    與該男子相約在前開銀行門口，將存摺、金融卡及印鑑等物交予該男子而收取三
    千元之報酬。該姓名不詳之男子所屬詐騙集團取得前開帳戶後，竟意圖為自己不
    法之所有，以「佳富科技股份有限公司」（下稱佳富公司）名義寄發廣告單、私
    人認證密碼單等「對對樂」信件給不特定之人。旋於九十年十一月間，住在桃園
    縣之乙○○收到上開公司所寄之廣告單及私人認證密碼單（即對獎單），即按廣
    告單上所留電話（號碼：0000000000）與該公司聯絡，對方自稱「林
    佳琪主任」並告知乙○○已中獎五十萬元，但必需先繳交「七萬五千元所得稅」
    費用始能領取所中之獎金，並要求乙○○速將七萬五千之所得稅連同手續費二百
    元匯到其所指定之帳戶內，乙○○不疑有詐陷於錯誤，於九十年十一月間依佳富
    公司之指示將七萬五千二百元匯至前開「林佳琪主任」指定帳戶；匯款後「林佳
    琪主任」又表示：因為乙○○並非為公司之會員，必須先加入成為公司會員後才
    能領取獎金，而加入會員須再繳交會費，乙○○又於九十年十一月二十六日將九
    十四萬元匯入前開丙○○○於第一商業銀行小港分行0000000000一帳
    戶內；及於九十年十一月二十七日至台灣銀行匯款一百五十九萬元至林耀明於第
    一商業銀行小港分行00000000000號帳戶內（林耀明部分另行併案偵
    辦）；之後佳富公司為取信乙○○，遂於九十一年一月間寄發一張面額三千一百
    八十萬元之中獎支票予乙○○，但乙○○於九十一年一月二十八日持上開支票前
    往太平市宜欣郵局提兌時竟遭退票，又無法聯絡到上開詐欺集團成員始覺受騙，
    報警處理並循線查獲上情。
二、案經法務部調查局台中縣調查站報請台灣高雄地方法院檢察署檢察官偵查起訴。
    理  由
一、訊據被告丙○○○對其曾於右揭時、地以三千元之代價出售自己第一銀行小港分
    行帳號0000000000一號帳戶予不詳姓名之成年男子男子之情，固於本
    院審理中坦承不諱，惟矢口否認有何涉及洗錢之不法犯行，辯稱：伊當時缺錢花
    用，出賣帳戶純係為賺取金錢，並不知悉該帳戶嗣後為詐騙集團所使用，後來想
    要買回時，就聯絡不到人云云。惟查，右揭犯罪事實，業據被害人乙○○於警訊
    中指訴綦詳，核與被告於本院審理中供承曾將自己前開帳戶存摺、提款卡及印章
    交予某姓名不詳男子，共收受報酬三千元等情大致相符，復有被害人乙○○所提
    供前開詐欺集團，以「佳富科技股份有限公司」之名義，所印製之中獎活動廣告
    單，私人認證密碼單各一紙，被害人乙○○匯款至被告丙○○○上開帳戶之匯款
    執據一紙及詐欺集團寄予被害人乙○○之支票一紙附卷足稽，足見被告交付予該
    男子之前開帳戶，確遭他人籌組詐騙集團，虛偽舉辦中獎活動，以繳納獎品之稅
    金或加入會員為名目，詐騙被害人乙○○將現金匯入使用。且該詐騙集團既四處
    蒐購他人金融帳戶，並以公司名義印製中獎廣告單大量寄送，單是上開被害人受
    詐騙匯入之金額即高達上百萬元，顯見該集團成員係以詐欺為常業，並利用被告
    等人之人頭帳戶掩飾、隱匿前揭常業詐欺犯行所得財物無誤。
二、按金融帳戶為個人理財之工具，申請開設金融帳戶並無任何特殊之限制，一般民
    眾皆能自由申請開戶，並得同時在不同金融機構申請多數存款帳戶使用，乃眾所
    週知之事實。依一般人之社會生活經驗，倘係合法收入，本可自行向金融行庫開
    戶使用，而無向他人購買帳戶之必要。苟見陌生人不以自己名義申請開戶，反向
    不特定人蒐集、收購他人之金融機構帳戶使用，衡情應能懷疑收購帳戶之人目的
    在於掩飾或隱匿犯罪所得之錢財。而被告與該男子並不相識，對其真實姓名、住
居所等相關資料皆不甚熟悉，僅憑報紙分類廣告，竟輕易同意出售自己金融機構
    帳戶，顯見其早已預見所出售之帳戶將供他人掩飾或隱匿重大犯罪所得財物，而
    不違反其本意，自有洗錢之不確定故意，故被告前揭所辯，僅係事後卸責之詞，
    不足採信。本案事證明確，被告共同洗錢之犯行，應堪認定。
三、按掩飾或隱匿因自己或他人重大犯罪所得財物或財產上利益之行為，為洗錢防制
    法所稱「洗錢」，該法第二條第一款定有明文。而刑法第三百四十條之常業詐欺
    罪，為洗錢防制法所稱「重大犯罪」，該法第三條第五款亦定有明文。又被告犯
    罪後，洗錢防制法業經修正，於九十二年二月六日經總統公布，同法第十五條規
    定自公布後六個月施行，依中央法規標準法第十四條法規特定有施行日期或以命
    令特定施行日期者，自該特定日起發生效力之規定，是修正後之洗錢防制法應於
    九十二年八月六日發生效力。修正後之洗錢防制法就被告上開所為掩飾他人重大
    犯罪所得財物或財產上利益之行為，規定於該法第九條第二項，且法定刑為「七
    年以下有期徒刑，得併科新臺幣五百萬元以下罰金」，較修正前該法第九條第一
    項洗錢罪之法定刑「五年以下有期徒刑，得併科新臺幣三百萬元以下罰金」為重
    ，經比較新舊法後，應以舊法規定對被告有利，爰依刑法第二條第一項但書規定
    ，應適用有利於被告修正前之洗錢防制法規定，是核被告丙○○○提供金融帳戶
    掩飾、隱匿該不詳姓名男子、「林嘉琪」等人所籌組之詐騙集團犯常業詐欺罪所
    得財物，所為係犯修正前洗錢防制法第九條第一項之洗錢罪。公訴人雖認被告就
    上開洗錢犯行，係犯刑法第三十條第一項、第三百三十九條第一項之幫助詐欺罪
    嫌，惟按幫助犯除對於實施之幫助行為有認識外，尚須與正犯有幫助之犯意聯絡
    （最高法院十八年上字第二八七號、二十年上字第一八二八號判例要旨參照）。
    然查被告僅係因單純貪圖不法利益將帳戶提供他人作為隱匿、掩飾重大犯罪所得
    之用，其雖能預見上開帳戶係供洗錢之用，然尚無積極證據足資認定被告對於該
    不詳姓名男子等人所籌組之犯罪集團係從事何犯罪行為亦有所預見，且有參與、
    幫助之情，是公訴人所認之幫助詐欺罪尚有未洽，起訴法條應予變更。又被告就
    上開洗錢犯行，與該不詳姓名男子等人籌組之詐騙集團成員間，有犯意聯絡及行
    為分擔，皆為共同正犯。又被告於審判中就其提供帳戶供該男子等詐騙集團使用
    ，並收受報酬等洗錢之構成要件事實，均自白不諱，依併依同法第九條第四項後
    段之規定，減輕其刑。爰審酌被告因貪圖小利，提供帳戶予常業詐欺集團洗錢牟
    利，助長他人犯罪，增加查緝困難，對財產安全所生危害非輕，惟念係因貪圖小
    利，一時失慮而為本件犯行等一切情狀，量處如主文所示之刑，併諭知易科罰金
    之折算標準。末按犯洗錢防制法之罪者，因犯罪所得財物，不問屬於犯人與否，
    沒收之，如全部或一部不能沒收時，追徵其價額或以其財產抵償之，所謂因犯罪
    所得財物，包括因犯罪取得之報酬在內，該法第十二條第一項、第四條第二款分
    別定有明文，是被告出售帳戶所得之三千元，應予沒收，如全部或一部不能沒收
    時，以其財產抵償之。
據上論斷，應依刑事訴訟法第二百九十九條第一項前段、第三百條，修正前洗錢防制
法第二條、第九條第一項、第四項後段、第十二條第一項，刑法第十一條前段、第二
條第一項但書、第二十八條、第四十一條第一項，罰金罰鍰提高標準條例第二條，判
決如主文。
本案經檢察官甲○○到庭執行職務
中      華      民      國      九十三      年      一    月    二十七  日
                                      臺灣高雄地方法院刑事庭
                                          審判長法官  邱  明  弘
                                                法官  廖  建  瑜
                                                法官  胡  宜  如
右正本證明與原本無異。
如不服本判決，應於判決送達後十日內，向本院提出上訴狀。
                                              書記官  蘇  溪  林
中      華      民      國      九十三      年      一    月    二十七  日
附錄法條：
修正前洗錢防制法
第九條
洗錢者，處五年以下有期徒刑，得併科新台幣三百萬元以下罰金。
以犯前項之罪為常業者，處一年以上七年以下有期徒刑，併科新台幣一百萬元以上一
千萬元以下罰金。
法人之代表人、法人或自然人之代理人、受雇人或其他從業人員，因執行業務犯前二
項之罪者，除處罰行為人外，對該法人或自然人並科以各該項所定之罰金。但法人之
代表人或自然人對於犯罪之發生，已盡力為防止行為者，不在此限。
犯前三項之罪，於犯罪後六個月內自首者，免除其刑；逾六個月者，減輕或免除其刑
；在偵查或審判中自白者，減輕其刑。
